【裁判字號】    95,交抗,906
【裁判日期】    951229
【裁判案由】    違反道路交通管理處罰條例
【裁判全文】
臺灣高等法院交通事件裁定             95年度交抗字第906號
抗  告  人  交通部公路總局台北區監理所板橋監理站
受 處 分人  甲○○
                      6
上列抗告人因受處分人違反道路交通管理處罰條例案件，不服臺
灣臺北地方法院中華民國九十五年十月二十七日所為裁定（九十
五年度交聲字第六五六號），提起抗告，本院裁定如下：
    主  文
抗告駁回。
    理  由
一、原裁定略以：原處分機關即交通部公路總局臺北區監理所板
    橋監理站九十五年五月二日所為裁決，係以受處分人於九十
    四年十一月十三日下午七時四十五分，在臺北市○○街、南
    昌路口，因駕車行經有燈光號誌管制之交岔路口時紅燈右轉
    ，經原舉發單位臺北市政府警察局中正第二分局警員當場舉
    發，逾應到案日期（九十四年十一月二十八日）後，由原處
    分機關以原舉發違規事實，認定受處分人有「駕車行經有燈
    光號誌管制之交岔路口闖紅燈」之違規行為，而依道路交通
    管理處罰條例第五十三條第一項規定，裁處罰鍰四千五百元
    ，並依同條例第六十三條第一項規定，記違規點數三點，有
    本件裁決書及舉發通知單等件附卷可稽。原審以受處分人是
    否確有原處分書認定之違規情事，不能證明，此部分異議非
    無理由，而撤銷原處分，另為受處分人不罰之諭知。
二、本件抗告意旨略以：
（一）僅就原審對抗告人九十五年五月二日板監裁字裁四一─Ａ
      ＥＢ０一二三四七號處分撤銷不罰，即前開部分提起抗告
      。
（二）交通勤務警察依違反道路交通管理處罰條例所列之違規事
      實，製單舉發違反道路交通管理事件之通知單，其本質上
      為行政處分（大法官會議釋字第四二三號參照），又基於
      公務員為公法上行為具有公信力之原則，行政處分一旦有
      效成立，有以公定力規定法律秩序之效力（最高行政法院
      九十一年判字第二七○號判決參照），該行政處分當可被
      推定為真正，此與民事訴訟法第三百五十五條第一項：「
      文書依其程式及意旨得認作公文書者，推定為真正」之情
      形相同；反之，設若公務員一切行政行為均需預留證據以
      証其實，則國家行政勢必窒礙難行，是執勤員警為維護交
      通秩序所為之舉發自應受到合法、正確之推定。本件係執
      勤員警當場攔停受處分人違規行為，其執行公權力具有公
      定力，而交通稽查人員每日舉發違規事件數量甚多，若要
      求舉發人員對於歷經近一年前所舉發之違規事件皆有記憶
      已超出經驗法則。故本站上開裁決書具有行政處分效力，
      應先推定為真正，而對於否定該裁決書之公定力，應有客
      觀證據供法院審查，法院因之所為之裁定始能讓人信服。
      上開裁決書，受處分人之異議狀並未提出任何證據證明執
      勤員警舉發錯誤，而原審認定「無從排除異議人所辯：：
      誤判可能」即屬可疑，是以，請求撤銷原裁定，維持原裁
      決以維法紀云云。
三、按公定力為日本學者美濃部達吉所創之概念，美濃部以國家
    意思之公定力為核心，導出行政處分之公定力理論，意謂國
    家行為受合法之推定，除了有權機關撤銷或認定其無效，人
    民不能否定國家行為之效力，僅得依法以爭訟手段請求救濟
    ，若法律不許爭訟時，則端賴行政權之自我克制。惟美濃部
    之理論深受ＯｔｔｏＭａｙｅｒ影響，均屬官憲國家之產物
    ，雖然提出行政處分之自我確認，作為支持行政處分效力優
    越之說辭，但本質上仍係以行政處分乃國家權威的作為之故
    ，而以權威或勢力充當行政處分合法及有效之基礎，自與民
    主主義之法治國理念不符。是故，在威瑪憲法時代已有學者
    認為：行政處分所以先認定有效，再事後查，實在是基於交
    易安全之顧慮，不欲任何官署或個人皆可無視此種國家行為
    之存在。但時至今日，行政處分受合法推定早已被多數學者
    所拋棄，即使行政處分僅受有效推定，亦不為部分學者所接
    受，從而，公定力之概念似不宜再繼續引用（參見吳庚著，
    行政法之理論與實用，第三七０頁至第三七一頁）。查抗告
    人於九十五年五月二日以板監裁字裁四一─ＡＥＢ０一二三
    四七號所為之裁決書本質上為行政處分尚無疑義，惟行政處
    分並無抗告人所謂因係基於公務員為公法上行為具有「公信
    力」之原則，行政處分一旦有效成立，有以「公定力」規定
    法律秩序之效力，該行政處分當可被推定為真正之結果，已
    如前所述，且行政處分若可被推定為真正，則不啻認定所有
    受處分人應對該行政處分所依據之事實並非真正負舉證責任
    ，此顯有違反法治國家之基本原則甚明。再者，最高行政法
    院九十一年度判字第二七０號判決亦無所謂「基於公務員為
    公法上行為具有公信力之原則，行政處分一旦有效成立，有
    以公定力規定法律秩序之效力」之論述，抗告人前開所述尚
    有未洽。
四、次按犯罪事實應依證據認定之，無證據不得推定其犯罪事實
    ；又不能證明被告犯罪或其行為不罰者，應諭知無罪之判決
    ，刑事訴訟法第一百五十四條、第三百零一條第一項，分別
    定有明文。次按認定不利於被告之事實，須依積極證據，苟
    積極證據不足為不利於被告事實之認定時，即應為有利於被
    告之認定，更不必有何有利之證據；且事實之認定，應憑證
    據，如未能發現相當證據，或證據不足以證明，自不能以推
    測或擬制之方法，以為裁判基礎；而認定犯罪事實所憑證據
    ，雖不以直接證據為限，間接證據亦包括在內；然而無論直
    接或間接證據，其為訴訟上之證明，須於通常一般之人均不
    致有所懷疑，而得確信其為真實之程度者，始得據為有罪之
    認定，若其關於被告是否犯罪之證明未能達此程度，而有合
    理性懷疑之存在，致使無從形成有罪之確信，根據「罪證有
    疑，利於被告」之證據法則，即不得遽為不利被告之認定，
    亦分別有最高法院三十年上字第八一六號、四十年台上字第
    八六號、七十六年台上字第四九八六號等判例可資參照。而
    依道路交通管理處罰條例第八十九條規定，法院受理有關交
    通事件，準用刑事訴訟法之規定，前開規定自得適用於本件
    聲明異議案件。
    經查：本件證人即舉發員警賴進興於原審結證稱：「本件違
    規的具體情形，因為時間太久，我沒有辦法馬上確認」、「
    我真的沒有印象」、「我們在南昌路、同安街的路檢點，是
    可以自行決定在哪個轉角口執行路檢勤，而且我們每天開的
    紅單實在太多，九十四年十一月發生的事情，迄今我已經毫
    無印象了」等語甚詳（見原審卷第三十頁正、反面），則舉
    發員警對受處分人於舉發當時究有無「駕車行經有燈光號誌
    管制之交岔路口闖紅燈」一節，既已不復記憶，其所為之證
    述，自不足以作為不利於受處分人之認定。
    且綜觀全案卷證，本件原處分機關認定受處分人有闖紅燈之
    違規行為，僅以該員警之舉發為憑，並無任何採證照片或其
    他證據可供審酌，而舉發之事實既為受處分人所否認，在無
    其他積極事證相佐之下，要難遽以認定受處分人確有前開闖
    越紅燈之違規行為。
五、綜上所述，原審因受處分人對交通部公路總局台北區監理所
    板橋監理站九十五年五月三日板監裁字第四一－ＡＥＢＯ一
    二三四七號裁決書聲明異議而撤銷原處分，另為不罰之諭知
    ，核無不當。抗告人猶以前詞提起抗告為無理由，依法應予
    駁回。
六、據上論斷，應依道路交通管理處罰條例第八十九條，道路交
    通案件處理辦法第二十六條，刑事訴訟法第四百十二條，裁
    定如主文。
中    華    民    國    95    年    12    月    29    日
                    交通法庭審判長法  官  溫耀源
                                  法  官  段景榕
                                  法  官  陳健順
以上正本證明與原本無異。
不得再抗告。
                                  書記官  陳菊珍
中    華    民    國    96    年    1     月    3     日


司法院資訊處製作；財團法人民間司法改革基金會備份。
